【裁判字號】    97,台上,4465
【裁判日期】    970912
【裁判案由】    違反毒品危害防制條例
【裁判全文】
最高法院刑事判決            九十七年度台上字第四四六五號
上  訴  人  甲○○
上列上訴人因違反毒品危害防制條例案件，不服台灣高等法院台
南分院中華民國九十七年六月二十五日第二審判決（九十七年度
上訴字第五一六號，起訴案號：台灣嘉義地方法院檢察署九十六
年度偵字第四一二五號），提起上訴，本院判決如下：
    主  文
上訴駁回。
    理  由
按刑事訴訟法第三百七十七條規定，上訴於第三審法院，非以判
決違背法令為理由，不得為之。是提起第三審上訴，應以原判決
違背法令為理由，係屬法定要件。如果上訴理由書狀並未依據卷
內訴訟資料，具體指摘原判決不適用何種法則或如何適用不當，
或所指摘原判決違法情事，顯與法律規定得為第三審上訴理由之
違法情形，不相適合時，均應認其上訴為違背法律上之程式，予
以駁回。本件原判決認定上訴人甲○○確有如原判決事實欄所載
意圖販賣而持有第一級毒品之犯行，係依憑上訴人於警詢、偵查
、及審理時坦承持有扣案已分裝完畢之三十九包海洛因及九包甲
基安非他命無誤。並有與施用毒品無涉之電子秤一臺、分裝袋一
大包（其中小夾鏈袋三五０個、中夾鏈袋五五二個、大夾鏈袋五
七個）、研磨機一臺，以及反常地隨身攜帶聯絡販賣毒品及逃避
檢警追緝之六具行動電話等證據扣案可考。而扣案三十九包毒品
，確實均含海洛因成分，合計驗餘淨重九點一一公克，空包裝總
重九點二三公克；顆粒九包確係含有甲基安非他命成分，驗餘淨
重分別為一點五０四八公克、０點一七二五公克、０點０九二二
公克、七點三八二七公克、一點七八五六公克、七點三五六二公
克、一點六九四五公克、一點七六一七公克、一點八○二一公克
，分別有法務部調查局民國九十六年三月二日調科壹字第０九六
二三０一四六一０號及國防部憲兵司令部刑事鑑識中心九十六年
六月二十八日安鑑字第０九六０００一０一九號鑑定書各一紙在
卷足按（見九十六年度偵字第四一二五號卷第八頁、九十六年度
訴字第五二號卷第五十五頁）。又上開扣案之甲基安非他命九包
，合計驗餘淨重約二十三點五五公克，海洛因三十九包，合計驗
餘淨重九點一一公克，均非少數，其中甲基安非他命有四包為淨
重約一點七至一點八公克之包裝，有二包均為淨重約七點三公克
之包裝，海洛因有十五包為毛重約０點三公克之包裝，有二包均
為毛重約一點四五公克之包裝，份量均勻，有上開國防部憲兵司
令部刑事鑑識中心鑑定書及扣案海洛因照片可考，顯係分裝完竣
欲伺機出售。並以上訴人否認主觀有販賣意圖犯行，辯稱：因
遭通緝，故將毒品放置車上；心臟不好，恐吸食過量，使用磅
秤；需要使用電子秤購買毒品；研磨機、分裝袋都是供施用
毒品之工具，現代人使用多支行動電話亦為正常云云；何以係飾
卸之詞，無足採取，亦已依憑調查所得證據，於理由內詳加指駁
；復說明(1)本件上訴人遭查獲時，係另案通緝中（見第一審法院
訴緝卷第六十七頁台灣高等法院通緝紀錄表），將大量毒品置於
車上增加被查獲之風險及損失，且若身體狀況不佳酌量施用即可
，毋庸攜帶增加麻煩之磅秤及電子秤，其攜帶前揭扣案之大量毒
品及工具，非單純供己施用；(2)參酌上訴人於本件查獲前另案因
販賣毒品通緝中，本件查獲後再遭通緝，通緝期間經監聽得知復
涉販賣毒品，經扣得與本件相同之多包海洛因及安非他命、行動
電話七具、電子磅秤二臺、研磨機一臺、分裝袋一大包（其中小
夾鏈袋三五０個、中夾鏈袋五五二個、大夾鏈袋五七個）等物，
上訴人坦承確有於本件通緝後販賣海洛因及安非他命之事實等，
難認兩件販賣毒品中之上訴人持有本件大量毒品無販賣之意圖；
況依通聯紀錄，上訴人於查獲後，其行動電話亦收到疑似購買毒
品之簡訊，益證上訴人確有販賣意圖。(3)何以認定上訴人確有營
利意圖之心證理由。是以上訴人意圖販賣而持有第一級毒品（以
及第二級毒品）之犯行洵堪認定。因而撤銷第一審判決，改判依
想像競合犯關係，從一重論處上訴人意圖販賣而持有第一級毒品
（累犯）罪刑。已敘述其所憑之證據及其認定之理由。所為論敘
，俱有卷存之證據資料可資覆按，從形式上觀察，並無判決違背
法令之情形存在。上訴意旨略以：(一)、原判決以上訴人之自白為
有罪判決之唯一證據，違背刑事訴訟法第一百五十四條、第一百
五十六條第二項、第一百五十五條第二項之規定。(二)、原審未於
審判期日提示證據、證物等，違背刑事訴訟法第一百六十五條第
一項及第一百六十四條之規定，併有同法第三百七十九條第十款
、第一百五十五條第二項之違法。(三)、原審採取行動電話之螢幕
照片作為上訴人有販賣毒品意圖之證據，顯以無證據能力之傳聞
證據作為認定之依據，亦屬違背法令云云。按證據之取捨與證據
之證明力如何，均屬事實審法院得自由裁量、判斷之職權；苟其
此項裁量、判斷，並不悖乎通常一般之人日常生活經驗之定則或
論理法則，又於判決內論敘其何以作此判斷之心證理由者，即不
得任意指摘其為違法，而據為提起第三審上訴之合法理由。原判
決就其如何綜合全部證據資料，判斷上訴人有前揭犯行之心證理
由，已闡述明晰，所為之論斷，核與證據法則並無違背。經查，
原審於審判期日確實提示前揭所有證據資料，並與上訴人辨識之
機會及告以要旨，上訴人及其辯護人均表示無意見，亦同意均有
證據能力，此有審判筆錄可稽（見原審卷第八十四至八十七頁）
，上訴意旨(二)(三)自非依據卷內資料執為指摘，而為上訴第三審之
適法理由。至其餘上訴意旨所執各詞，原判決已在理由內逐一論
斷綦詳，並無上訴人所指之違法情形。上訴意旨並未依據卷內資
料具體指摘，徒憑己意任意爭論，或就原判決已有說明之事項，
或就原審判斷證據證明力之合法職權行使，漫指其為違法，重為
單純事實上之爭執，自不足據以辨認原判決已具備違法之形式，
其上訴為違背法律上之程式，應予駁回。
據上論結，應依刑事訴訟法第三百九十五條前段，判決如主文。
中    華    民    國  九十七  年    九    月   十二   日
                      最高法院刑事第六庭
                          審判長法官  洪  清  江
                                法官  韓  金  秀
                                法官  林  勤  純
                                法官  李  錦  樑
                                法官  陳  國  文
      本件正本證明與原本無異
                                      書  記  官
中    華    民    國  九十七  年    九    月   十九   日
                                                      v


司法院資訊處製作；財團法人民間司法改革基金會備份。
